【裁判字號】    97,訴,4825
【裁判日期】    971225
【裁判案由】    毒品危害防制條例
【裁判全文】
臺灣臺中地方法院刑事判決              97年度訴字第4825號
公  訴  人  臺灣臺中地方法院檢察署檢察官
被      告  甲○○
                    （現羈押在臺灣臺中看守所）
指定辯護人  本院公設辯護人  乙○○
上列被告因違反毒品危害防制條例案件，經檢察官提起公訴（97
年度偵字第23263號），本院判決如下：
    主    文
甲○○販賣第二級毒品，累犯，處有期徒刑捌年貳月。扣案之行
動電話壹支（含電話號碼0000-000000號SIM卡壹張）沒收，因販
賣第二級毒品甲基安非他命所得之新臺幣伍萬參仟伍佰元沒收，
如全部或一部不能沒收時，以其財產抵償之。
    犯罪事實
一、甲○○前於民國95年間，因施用毒品案件，經本院以95年度
    易字第283號判處有期徒刑6月確定，於95年11月16日執行完
    畢。詎仍不知悔改，明知甲基安非他命係屬毒品危害防制條
    例第2條第2項第2款所規定之第二級毒品，不得非法持有、
    販賣，竟基於意圖營利，反覆販賣甲基安非他命之集合犯意
    ，以其所有行動電話1支（含電話號碼0000-0000002號SIM卡
    1張）為聯絡方式，於下列時間、地點，販賣第二級毒品甲
    基安非他命予下列之人：
(一)、於97年8月27日、同年9月1日，在何語甄位在臺中縣大甲鎮
    ○○○街69巷6弄17號之住處外，各販賣新臺幣（下同）300
    0元、1000元之第二級毒品甲基安非他命予何語甄計2次。
(二)、於97年8月27日、8月30日、9月7日，在臺中縣大甲鎮○○路
    之不詳網咖店外，各販賣4000元之甲基安非他命予鄭志涵共
    3 次。
(三)、於97年8月27日、同年9月12日、同年月16日，在臺中縣大甲
    鎮○○路不詳之網咖店，各販賣5000元、4000元、4500元之
    第二級毒品甲基安非他命予陳暐柏計3次；及於97年8月31日
    、同年9月6日、同年月15日、24日、26日，在臺中縣大甲鎮
    「大甲旅社」，各販賣4000元、4000元、4000元、4500元、
    4500元之第二級毒品甲基安非他命予陳暐柏共5次。
(四)、於97年9月2日，在馮惠敏位在臺中縣大甲鎮○○街60巷12號
    租屋處外面，販賣3000元之第二級毒品甲基安非他命予馮惠
    敏計1次。嗣為警於97年10月2日上午7時30分許，在臺中縣
    大甲鎮○○路11巷15號住處查獲，並扣得甲○○所有，用供
    其聯絡販賣第二級毒品甲基安非他命之行動電話1支（含電
    話號碼0000-0000002號SIM卡1張）。
二、案經內政部警政署國道公路警察局第七警察隊報告臺灣臺中
    地方法院檢察署檢察官偵查起訴。
    理    由
一、證據能力方面：按被告以外之人於審判外之陳述，雖不符前
    4條之規定，而經當事人於審判程序同意作為證據，法院審
    酌該言詞陳述或書面陳述作成時之情況，認為適當者，亦得
    為證據；當事人、代理人或辯護人於法院調查證據時，知有
    第159條第1項不得為證據之情形，而未於言詞辯論終結前聲
    明異議者，視為有前項之同意，刑事訴訟法第159條之5定有
    明文。本案下列引為證據之證人陳述及書證，被告及辯護人
    均不爭執其證據能力，且以之作為證據並無不當，依上揭法
    條之規定，自均有證據能力，先予敘明。
二、訊據被告甲○○對於前開犯罪事實坦承不諱，核與證人何語
    甄、鄭志涵、陳暐柏、馮惠敏於警詢、偵查中所證述之情節
    相符，並有扣案之行動電話1支（含電話號碼0000-000000號
    SIM卡1張）可稽，及被告所使用之電話號碼0000-000000號
    行動電話之通訊監察譯文、指認犯罪嫌疑人紀錄表、被指認
    人照片一覽表在卷可參，足見被告自白確與事實相符。本件
    事證明確，被告販賣第二級毒品甲基安非他命之犯行洵堪認
    定，應予依法論科。
三、論罪科刑部分：
(一)、查甲基安非他命係毒品危害防制條例第2條第2項第2款所明
    定之第二級毒品，不得持有及販賣，是核被告甲○○所為，
    係犯毒品危害防制條例第4條第2項販賣第二級毒品罪。被告
    為販賣第二級毒品之目的而持有第二級毒品之低度行為，已
    被販賣第二級毒品之高度行為所吸收，爰不另論罪。
(二)、按刑事法若干犯罪行為態樣，本質上原具有反覆、延續實行
    之特徵，立法時既予特別歸類，定為犯罪構成要件之行為要
    素，則行為人基於集合之犯意，在密切接近之一定時、地持
    續實行之複次行為，倘依社會通念，於客觀上認為符合一個
    反覆、延續性之行為觀念者，於刑法評價上，即應僅成立一
    罪。學理上所稱「集合犯」之職業性、營業性、收集性或成
    癮性等具有重複特質之犯罪均屬之，例如經營、從事業務、
    收集、販賣、製造、散佈、成癮性所致之行為等行為概念者
    是（最高法院96年度臺上字第172號、95年度臺上字第4686
    號、95年度臺上字第1079號判決意旨可資參照）。且立法上
    ，以營利而販賣為構成要件之犯罪，通常具有反覆實施同一
    犯罪行為之特性，因其本質乃多數行為之集合或一定行為之
    反覆實施，在立法上予以擬制，定為一罪。本件被告意圖營
    利，於密切接近之時間內，販賣第二級毒品甲基安非他命共
    14次予證人何語甄、鄭志涵、陳暐柏、馮惠敏施用牟利，顯
    係出於反覆、延續販賣毒品甲基安非他命之單一行為決意至
    明，且其在販賣毒品甲基安非他命期間，均未曾另經警方查
    獲，是其之集合犯意，亦未被切割而屬另行起意，在行為概
    念上，其多次販賣第二級毒品甲基安非他命之行為，應評價
    認係販賣第二級毒品罪之集合犯。
(三)、被告前於95年間，因施用毒品案件，經本院以95年度易字第
    283號判處有期徒刑6月確定，於95年11月16日執行完畢等情
    ，有臺灣高等法院被告前案紀錄表、臺灣臺中地方法院檢察
    署刑案資料查註紀錄表各乙份在卷可參，其於有期徒刑執行
    完畢後5年內，故意再犯本件有期徒刑以上之罪，為累犯，
    除法定本刑為無期徒刑部分，依刑法第65條第1項規定不得
    加重外，其餘法定刑應依刑法第47條第1項之規定加重其刑
    。
(四)、爰審酌被告有上述前科紀錄，有上開前案紀錄表可考，素行
    非佳，其為謀個人私利，無視於政府制定毒品危害防制條例
    ，杜絕毒品犯罪之禁令，販賣第二級毒品甲基安非他命，藉
    以販賣牟利，致使一般施用毒品者，沈迷於毒癮而無法自拔
    ，直接戕害國民身心健康，間接危害社會治安，敗壞社會善
    良風氣，進而導致施用毒品之人為購買毒品施用而觸犯刑典
    之情事發生，其實際之危害程度不小，然因被告實際販賣之
    時間非長，販售數量尚非鉅大，獲取之利益亦非鉅額，及其
    犯後坦承犯行，犯罪後顯有悔意，態度良好等一切情狀，量
    處如主文所示之刑，以資懲儆。
(五)、按毒品危害防制條例第19條第1項規定：「犯第四條之罪者
    ，其供犯罪所用或因犯罪所得之財物，均沒收之，如全部或
    一部不能沒收時，追徵其價額或以其財產抵償之」。但該條
    項並無如同條例第18條第1項所定「不問屬於犯人與否，沒
    收之」之明文，自屬相對沒收主義之立法。是其應沒收之物
    ，應以屬被告或共犯所有者為限。又該規定所稱「追徵其價
    額」者，係指所沒收之物為金錢以外之其他財物而無法沒收
    時，應追徵其價額，使其繳納與原物相當之價額。如所得財
    物為金錢而無法沒收時，始應「以其財產抵償之」（最高法
    院95年度臺上字第305號判決意旨參照）。查，前揭被告所
    使用之行動電話1支（含電話號碼0000-000000號SIM卡1張）
    ，其中就SIM卡部分，SIM卡所有權於將SIM卡交予客戶使用
    時即移轉歸屬客戶所有，有司法院97年5月6日院臺廳刑一字
    第0970009760號函乙份可資參照，扣案之上揭行動電話1支
    （含SIM卡1張），係被告所有供本案犯罪所用之物，業據被
    告於本院審理時陳明在卷，是扣案之上揭行動電話（含SIM
    卡），均應依毒品危害防制條例第19條第1項規定，予以宣
    告沒收。另按毒品危害防制條例第19條第1項規定，犯販賣
    毒品罪者，其犯罪所得之財物均沒收之，係採義務沒收主義
    。故販賣毒品所得之對價，不問其中成本若干，利潤多少，
    均應全部諭知沒收，貫徹政府查禁煙毒之決心，以符立法本
    旨（最高法院91年度臺上字第2419號判決意旨參照）。被告
    各次販賣第二級毒品甲基安非他命所得之現金，既均未扣案
    ，自應依毒品危害防制條例第19條第1項規定，併予宣告沒
    收，如全部或一部不能沒收時，以其財產抵償之。
(六)、至公訴意旨雖請求量處被告有期徒刑15年及請求宣告強制工
    作云云。惟查，本件經審酌刑法第57條所列科刑事由後，認
    以量處被告如主文所示之刑為適宜，公訴人之求刑，尚嫌過
    重。又公訴人請求對被告宣告強制工作之理由及依據為何，
    公訴人並未就之予以說明及舉證，是公訴人此部分請求，尚
    難允許，附此敘明。
據上論斷，應依刑事訴訟法第299條第1項前段，毒品危害防制條
例第4條第2項、第19條第1項，刑法第11條、第47條第1項，判決
如主文。
中    華    民    國    97    年    12    月    25    日
                        臺灣臺中地方法院刑事第五庭
                          審判長法  官  鍾堯航
                                法  官  吳崇道
                                法  官  劉麗瑛
以上正本證明與原本無異。
如不服本判決應於收受判決後10日內向本院提出上訴書狀，並應
敘述具體理由；其未敘述上訴理由者，應於上訴期間屆滿後20日
內向本院補提理由書（均須按他造當事人之人數附繕本）「切勿
逕送上級法院」。
                                書記官  王玟
中    華    民    國    97    年    12    月    25    日
附錄論罪科刑法條
毒品危害防制條例第4條第2項：
製造、運輸、販賣第二級毒品者，處無期徒刑或7年以上有期徒
刑，得併科新臺幣700萬元以下罰金。


司法院資訊處製作；財團法人民間司法改革基金會備份。
